臺灣桃園地方法院民事判決　　　　　　　96年度訴字第1913號
原　　　告　乙○○
　　　　　　　　　　　　樓
被　　　告　台北國鼎資產管理有限公司
法定代理人　丁○○
訴訟代理人　甲○○
訴訟代理人　丙○○
上列當事人間請求債務人異議之訴事件，於民國96年12月27日辯
論終結，本院判決如下：
    主  文
本院九十六年度訴字第五四Ｏ一二號清償債務強制執行事件，被
告所執本院九十年七月二十四日核發桃院民執四字第一一三九一
號債權憑證，就超過債權本金壹拾伍萬貳仟柒佰肆拾伍元，對原
告所為之強制執行程序，應予撤銷。
原告其餘之訴駁回。
訴訟費用由被告負擔百分之五十三，餘由原告負擔。
    事實及理由
一、本件原告未於最後言詞辯論期日到場，核無民事訴訟法第38
    6 條各款所列情形，爰依被告聲請，由其一造辯論而為判決
    。
二、原告雖未於最後言詞辯論期日到場，惟據其起訴狀及已為辯
    論陳述，原告起訴主張：其於民國70年間，向新竹商銀購買
    二幢位於桃園縣中壢市○○街之公寓，因繳不出貸款新台幣
    （下同）92萬元，而被拍賣，事隔20餘年，被告竟聲請法院
    強制執行，聲請執行金額竟高達70多萬元；且原告與被告並
    無往來，何以會欠被告70餘萬元等情。並請求判決：鈞院96
    年度執字第5401 2號原告與被告強制執行程序應予撤銷。
三、被告則以：
  (一)原告於75年10月7 日邀訴外人曲立毅為連帶保證人，向訴外
    人新竹區中小企業銀行（後更名為新竹國際商業銀行）借款
    333,45 0元。又訴外人曲立毅於75年11月5 日邀原告為連帶
    保證人，向訴外人新竹區中小企業銀行分別借款333,450 元
    、920,000 元後，原告等人並未依約繳納，訴外人新竹國際
    商業銀行向鈞院訴請返還消費借貸，並經鈞院76年度訴字第
    650 號民事判決確定、76年度訴字第151 號民事判決確定、
    78年度促字第111 號支付命令確定，且經鈞院76年度執字第
    1736號、76年執字第4810號執行分配在案，其中76年度執字
    第1736號執行案件，不足受償金額為152,745 元、365,912
    元。另76年度執字第4810號執行案件，不足受償金額為180,
    246 元、376,425 元，合計1,075,328 元，遠超過原告請求
    之707,979 元。
  (二)訴外人新竹國際商業銀行於96年3 月5 日將前揭債權讓與被
    告，被告依金融機構合併法第15條第1 項第1 款及第18條第
    3 項之規定於96年3 月7 日公告在台灣新生報，是該債權已
    合法讓與被告，原告自應清償前揭債務，被告向鈞院聲請對
    原告強制執行（96年執字第54012 號），金額為707,979 元
    並無錯誤等情；並聲明原告之訴駁回。
四、原告主張：被告向本院聲請對其強制執行，聲請金額為707,
    979 元，並經本院96年執字第54012 號執行在案之情，為被
    告所不爭執，並經本院依職權調閱前開執行案件查核屬實，
    是原告此部分之主張堪信為真實。
五、被告抗辯：原告曾向訴外人新竹區中小企業銀行借款未還，
    及為訴外人曲立毅之連帶保證人，向訴外人新竹區中小企業
    銀行借款未還之情，並提出償還合會契約書影本2 紙、借據
    影本1 紙為證，並為原告所不爭執，是被告此部分之抗辯應
    可採信。
六、被告抗辯：訴外人新竹國際商業銀行已將對原告及訴外人曲
    立毅之債權讓與伊，伊並依法登報之情，為原告所不爭執，
    並有被告提出之債權讓與聲明書影本2 紙、報紙影本2 紙為
    證，被告此部分之抗辯堪信為真實。
七、被告於本院96年執字第54012 號提出之執行名義之債權金額
    共計為332,991 元（180,246 元＋152,745 元＝332,991 元
    ），理由如下：
  (一)被告係以本院85年度執字第4988號債權憑證及90年度執字第
    11391 號債權憑證為執行名義，聲請本院對原告之財產強制
    執行，此觀諸本院依職權調閱之96年執字第54012 號執行案
    件自明。
  (二)被告於本件審理中共提出3 份債權讓與聲明書、3 份債權憑
    證、2 份分配表、歸戶（原告）查詢報表2 紙、償還會會契
    約書2 紙及借據1 紙，證明伊前手對原告有債權存在。惟上
    開3 份債權讓與聲明書債權讓與金額共為1,275,980 元（
    707,979 ＋327,585 ＋236,621 ＝1,275,890） 、3 份債權
    憑證債權共1,413,646 元（914,800 ＋180,246 ＋318,600
    ＝1,413,646） 、歸戶（原告）查詢報表2 紙原告尚欠1,27
    2,185 元（524,206 ＋711,774 ＝1,275,980） 、2 份分配
    表未受償餘額為970,191 元（180,246 元＋152,745 元＋
    318,600 ＋318,600 ＝970,191） ，計有4 種不同債權金額
    ，且本件曾因執行而部分受償，是本件應審酌是否有債權曾
    經受償而未剔除。
  (三)本院85年執字第4988號債權憑證之執行名義債權金額為180,
    246 元：
    1.觀諸85年執字第4988號債權憑證之執行名義內容為：債務
      人（即原告及訴外人曲立毅）應於．．．．，向債權人（
      即新竹區中小企業銀行股份有限公司新明分行）連帶清償
      180,246 元，及自77年1 月5 日起至清償日止，按年息9.
      25% 計算之利息，並自77年2 月5 日起至清償日止，其逾
      期在6 個月以內者，按前開利率百分之十，超過六個月者
      ，按前開利率百分之二十計算之違約金。是可知執行名義
      之債權金額為180,246元。
    2.上揭執行名義債權金額應係本院76年度執字第4810號執行
      債務人即訴外人曲立毅財產之不足清償額：
      觀諸被告提出之本院76年度執字第4810號分配表上抵押債
      權914,800 元利息及違約金計算至77年1 月4 日止，不足
      受償之債權金額為180,246 元。本院85年度執字第4988號
      債權憑證之債權金額亦為180,246 元，且利息起算日亦是
      上揭清償日77年1 月4 日之翌日，二者相符。及參酌被告
      自認伊前手聲請本院76年度執字第4810號執行案件原告等
      人財產，不足受償金額為180,246 元之情，可認定85年執
      字第49 88 號債權憑證之債權與本院76年度執第4810號之
      債權係同一債權。
  (四)本院90年度執字第11391 號債權憑證之債權應已部分受償，
    僅剩152,745 元之債權未受償：
    1.上開執行名義內容為債務人（即原告及訴外人曲立毅）應
      連帶給付債權人（即新竹國際商業銀行股份有限公司）91
      4,800 元，及自75年11月8 日起至清償日止，按年息9.75
      % 計算之利息，並自75年12月8 日起至清償日止，其逾期
      在6 個月以內者，按前開利率百分之十，超過六個月者，
      按前開利率百分之二十計算之違約金。此觀諸上揭債權憑
      證自明。
    2.惟被告自認伊前手新竹國際商業銀行曾執行原告等人之財
      產，其中本院76年度執字第1736號執行分配尚不足152,74
      5 元、365,912 元之情，並提出前揭執行案件分配表影本
      1 紙為證。查上開152,745 元受償前之債權本金及利率均
      與本院90年度執字第11391 號之債權本金914,800 及利率
      年息9. 75%相同，起息日雖不同，然僅差1 日，參酌原告
      主張曾向訴外人新竹區中小企業銀行借款92萬元，被告並
      未爭執但被告並未提出本件92萬元之借據之情、被告亦無
      法提出如前揭(三)所述之本次執行未受償債權152,745 元之
      執行名義，原告既提供不動產予被告前手設定抵押權，所
      擔保係原告向被告前手借款之總債務，前揭分配表僅列
      914, 800元及318,600 元2 筆抵押債權，若被告前手對原
      告尚有1 筆914,800 元之債權何以未列入優先受償等情，
      應可認定本院90年度執字第11391 號債權憑證之債權914,
      800 元與本院76年度執字第1736號抵押債權914,800 元係
      同一債權，則本院本院90 年 度執字第11391 號債權憑證
      之債權914,800 元既已於本院76年度執字第1736號執行部
      分受償，被告亦僅能向原告請求未受償之152,745 元。
    (五)綜上所述，被告於本院96年執字第54012 號提出之執行名
      義債權金額應為332,991 元（180,246 元＋152,745 元＝
      332,991 元。
    (六)被告另於本件審理中提出本院85年執字第4989號債權憑證
      ，證明伊對被告尚有債權318,600 元，固有上揭債權憑證
      在卷可稽，惟並未於本院96年執字第54012 號執行案件中
      提出，本院自不得將之列入執行金額。另被告抗辯尚有1
      筆318,600 元之債權曾執行無結果，惟並未於本院96年執
      字第54012 號執行案件提出該執行名義，本院亦不得將之
      列入執行金額，均併予敘明。
八、綜上所述，本件被告於本院96年執字第54012 號執行案件提
    出之本院90年度執字第11391 號債權憑證之債權應為152,74
    5 元，從而本院96年執字第54012 號清償債務強制執行事件
    ，被告所執本院90年7 月24日核發桃院民執4 字第11391 號
    債權憑證，就超過債權本金152,745 元，對原告所為之強制
    執行程序，應予撤銷。原告逾此部分之請求即無理由，應予
    駁回。
九、結論：原告之訴一部為有理由，一部為無理由，應依民事訴
    訟法第385 條第1 項前段、第79條，判決如主文。
中　　華　　民　　國　　96　　年　　12　　月　　31　　日
                  民事第一庭    法　官　吳爭奇
以上正本係照原本作成。
如對本判決上訴，須於判決送達後20日內向本院提出上訴狀。
中　　華　　民　　國　　97　　年　   1　　月　　 2　　日
                                書記官　梁麗雲
